<html>
<meta http-equiv="Content-Type" content="text/html; charset=UTF-8">
<meta charset="utf-8">
<link rel="stylesheet" href="style.css">
<body class="chapter-12">
<aside><div>
<h1>Grammar<div>of the</div>Gothic Language</h1>
<h2>
<div>by</div>Joseph Wright</h2>
<nav><ol>
<li id="chapter-intro-link" class="no-number"><a href="introduction.html">INTRODUCTION</a></li>
<li id="chapter-1-link" value="1"><a href="chapter01.html">Alphabet and Pronunciation</a></li>
<li id="chapter-2-link"><a href="chapter02.html">The Prim. Germanic Equivalents of the Indo-Germanic Vowel-sounds</a></li>
<li id="chapter-3-link"><a href="chapter03.html">The Prim. Germanic Vowel-system</a></li>
<li id="chapter-4-link"><a href="chapter04.html">The Gothic Development of the General Germanic Vowels of Accented Syllables</a></li>
<li id="chapter-5-link"><a href="chapter05.html">The Gothic Development of the Prim. Germanic Vowels of Unaccented Syllables</a></li>
<li id="chapter-6-link"><a href="chapter06.html">The Prim. Germanic Equivalents of the Gothic Vowel-sounds</a></li>
<li id="chapter-7-link"><a href="chapter07.html">Ablaut</a></li>
<li id="chapter-8-link"><a href="chapter08.html">The First Sound-shifting, Verner’s Law, and other Consonant Changes which took place in the Prim. Germanic Language</a></li>
<li id="chapter-9-link"><a href="chapter09.html">The Gothic Development of the General Germanic Consonant-System</a></li>
<li id="chapter-10-link" class="status-wip"><a href="chapter10.html">Declension of Nouns</a></li>
<li id="chapter-11-link" class="status-wip"><a href="chapter11.html">Adjectives</a></li>
<li id="chapter-12-link"><a href="chapter12.html">Pronouns</a></li>
<li id="chapter-13-link" class="status-wip"><a href="chapter13.html">Verbs</a></li>
<li id="chapter-14-link"><a href="chapter14.html">Adverbs, Prepositions, and Conjunctions</a></li>
<li id="chapter-15-link" class="status-wip"><a href="chapter15.html">Word-Formation</a></li>
<li id="chapter-16-link"><a href="chapter16.html">Syntax</a></li>
</ol>
<p>
                Sections marked in <span class="status-wip">pale yellow</span> are still being marked up.
              </p></nav>
</div></aside><main>
  <h1>CHAPTER XII</h1>
  <h1>PRONOUNS</h1>

  
    <p>
      <span class="section-label">§ 259.</span>
      The most difficult chapter in works on comparative grammar is the one dealing with the pronouns.
      It is impossible to state with any degree of certainty how<span class="pb">
<span>119</span></span>many pronouns the parent <span class="lang">Indg.</span> language had and what forms they had assumed at the time it became differentiated into the various branches which constitute the <span class="lang">Indg.</span> family of languages.
      The difficulty is rendered still more complicated by the fact that most of the pronouns, especially the personal and demonstrative, must have had accented and unaccented forms existing side by side in the parent language itself;
      and that one or other of the forms became generalized already in the prehistoric period of the individual branches of the parent language.
      And then at a later period, but still in prehistoric times, there arose new accented and unaccented forms side by side in the individual branches, as <span class="abbr">e.g.</span> in <span class="lang">prim. Germanic</span> <span class="w">ek</span>, <span class="w">mek</span> beside <span class="w">ik</span>, <span class="w">mik</span>.
      The separate Germanic languages generalized one or other of these forms before the beginning of the oldest literary monuments and then new accented beside unaccented forms came into existence again.
      And similarly during the historic periods of the different languages.
      Thus, <span class="abbr">e.g.</span> the <span class="lang">OE.</span> for <span class="w">I</span> is <span class="w">ic</span>, this became in <span class="lang">ME.</span> <span class="w">ich</span> accented form beside <span class="w">i</span> unaccented form, <span class="w">ich</span> then disappeared in <span class="lang">standard ME.</span> (but it is still preserved in one of the modern dialects of Somersetshire) and <span class="w">i</span> came to be used as the accented and unaccented form.
      At a later period it became <span class="w">ī</span> when accented and remained <span class="w">i</span> when unaccented.
      The former has become <span class="lang">NE.</span> <span class="w">I</span>, and the latter has disappeared from the literary language, but it is still preserved in many northern Engl. dialects, as <span class="w">i</span>.
      In these dialects <span class="w">i</span> is regularly used in interrogative and subordinate sentences;
      the <span class="lang">ME.</span> accented form <span class="w">ī</span> has become <span class="w">ai</span> and is only used in the dialects to express special emphasis, and from it a new unaccented form <span class="w">a</span> has been developed which can only be used in making direct assertions.
      Thus in one and the same dialect (Windhill, Yorks.) we arrive at three forms: <span class="w">ai</span>, <span class="w">a</span>, <span class="w">i</span>, which are never mixed up syntactically by genuine native dialect<span class="pb">
<span>120</span></span>speakers.
      Something similar to what has happened and still is happening in the modern dialects must also have taken place in the prehistoric and historic periods of all the <span class="lang">Indg.</span> languages;
      hence in the prehistoric forms of the pronouns given below it must not be assumed that they were the only ones existing in prim. Germanic.
      They are merely given as the nearest ascertainable forms from which the Gothic forms were descended.
    </p>
  

  
    <h3>1. Personal.</h3>

    
      <p>
        <span class="section-label">§ 260.</span>
      </p>
      
        First Person.

        <table>
          <tr> <td></td>           <td>Sing.</td>  <td>Dual.</td>    <td>Plur.</td>      </tr>
          <tr> <td><span class="grm">Nom.</span></td> <td>
<span class="w">ik</span>, <span class="gloss">I</span>
</td>  <td><span class="w">wit</span></td>      <td><span class="w">weis</span></td>       </tr>
          <tr> <td><span class="grm">Acc.</span></td> <td><span class="w">mik</span></td>    <td><span class="w">ugkis</span></td>    <td>
<span class="w">uns</span>, <span class="w">unsis</span>
</td> </tr>
          <tr> <td><span class="grm">Gen.</span></td> <td><span class="w">meina</span></td>  <td><span class="w">*ugkara</span></td>  <td><span class="w">unsara</span></td>     </tr>
          <tr> <td><span class="grm">Dat.</span></td> <td><span class="w">mis</span></td>    <td><span class="w">ugkis</span></td>    <td>
<span class="w">uns</span>, <span class="w">unsis</span>
</td> </tr>
        </table>
      

      
        Second Person.

        <table>
          <tr> <td><span class="grm">Nom.</span></td>  <td>
<span class="w">þu</span>, <span class="gloss">thou</span>
</td>    <td><span class="w">*jut</span></td>      <td><span class="w">jus</span></td>     </tr>
          <tr> <td><span class="grm">Acc.</span></td>  <td><span class="w">þuk</span></td>         <td><span class="w">igqis</span></td>     <td><span class="w">izwis</span></td>   </tr>
          <tr> <td><span class="grm">Gen.</span></td>  <td><span class="w">þeina</span></td>       <td><span class="w">igqara</span></td>    <td><span class="w">izwara</span></td>  </tr>
          <tr> <td><span class="grm">Dat.</span></td>  <td><span class="w">þus</span></td>         <td><span class="w">igqis</span></td>     <td><span class="w">izwis</span></td>   </tr>
        </table>
        

      
        Third Person.

        <table>
          <tr> <td>Sing.</td>                                                              </tr>
          <tr> <td></td>           <td><span class="grm">Masc.</span></td>  <td><span class="grm">Neut.</span></td>   <td><span class="grm">Fem.</span></td>    </tr>
          <tr> <td><span class="grm">Nom.</span></td> <td>
<span class="w">is</span>, <span class="gloss">he</span>
</td> <td>
<span class="w">ita</span>, <span class="gloss">it</span>
</td> <td>
<span class="w">si</span>, <span class="gloss">she</span>
</td> </tr>
          <tr> <td><span class="grm">Acc.</span></td> <td><span class="w">ina</span></td>    <td><span class="w">ita</span></td>     <td><span class="w">ija</span></td>     </tr>
          <tr> <td><span class="grm">Gen.</span></td> <td><span class="w">is</span></td>     <td><span class="w">is</span></td>      <td><span class="w">izōs</span></td>    </tr>
          <tr> <td><span class="grm">Dat.</span></td> <td><span class="w">imma</span></td>   <td><span class="w">imma</span></td>    <td><span class="w">izái</span></td>    </tr>
          <tr> <td>Plur.</td>                                                              </tr>
          <tr> <td><span class="grm">Nom.</span></td> <td><span class="w">eis</span></td>    <td><span class="w">ija</span></td>     <td><span class="w">*ijōs</span></td>   </tr>
          <tr> <td><span class="grm">Acc.</span></td> <td><span class="w">ins</span></td>    <td><span class="w">*ija</span></td>    <td><span class="w">ijōs</span></td>    </tr>
          <tr> <td><span class="grm">Gen.</span></td> <td><span class="w">izē</span></td>    <td><span class="w">*izē</span></td>    <td><span class="w">izō</span></td>     </tr>
          <tr> <td><span class="grm">Dat.</span></td> <td><span class="w">im</span></td>     <td><span class="w">im</span></td>      <td><span class="w">im</span></td>      </tr>
        </table>
      
    
    <span class="pb">
<span>121</span></span>
    
      <p>
        <span class="section-label">§ 261.</span>
        In the parent language the <span class="grm">nom.</span> was rarely used except to express emphasis (<span class="abbr">cp.</span> <span class="lang">Skr.</span> <span class="lang">Lat.</span> and <span class="lang">Gr.</span>), because it was sufficiently indicated by the personal endings of the verb.
        Beside the accented form of each case of the personal pronouns, there also existed one or more unaccented forms just as in many modern dialects, where we often find three or even four forms for the nom. case of each pronoun.
        It is impossible to determine whether forms like <span class="w">ik</span>, <span class="w">mik</span>, <span class="w">mis</span>, and <span class="w">þu</span>, <span class="w">þuk</span>, <span class="w">þus</span>, <span class="w">jus</span> represent the original accented or unaccented forms, because <span class="lang">prim. Germanic</span> <span class="c">e</span> became <span class="c">i</span> in Gothic both in accented (<span class="ref">§ 66</span>) and unaccented syllables (<span class="ref">§ 107</span>), and <span class="c">u</span>, <span class="c">ū</span> were not distinguished in writing (<span class="ref">§ 3</span>).
        Forms with medial <span class="c">-z-</span> like <span class="w">izwis</span>, <span class="w">izōs</span>, <span class="w">izē</span>, <span class="abbr">&amp;c.</span> represent unaccented forms (<span class="ref">§ 136</span>).
        The <span class="c">-k</span> in <span class="w">mik</span>, <span class="w">þuk</span>, <span class="w">sik</span> (<span class="ref">§ 262</span>) goes back to a <span class="lang">prim. Germanic</span> emphatic particle <span class="w">*ke</span> = <span class="lang">Indg.</span> <span class="w">*ge,</span> which is found in <span class="lang">Gr.</span> pronominal forms like <span class="w">ἐμέγε</span>, <span class="gloss">me indeed</span>.
        The <span class="grm">gen.</span> of the <span class="grm">sing.</span>, <span class="grm">dual</span> and <span class="grm">plural</span> of the first and second persons probably represents the <span class="grm">nom. acc. neut. pl.</span> of the corresponding possessive pronouns (<span class="ref">§ 263</span>), which came to be used for the <span class="grm">gen.</span> of the personal pronouns.
        The origin of the final <span class="c">-s</span> in <span class="w">mis</span>, <span class="w">þus</span>, <span class="w">sis</span>, and of the <span class="c">-is</span> in <span class="w">unsis</span>, <span class="w">izwis</span>, <span class="w">ugkis</span>, <span class="w">igqis</span> is unknown.
      </p>

      <p>
        <span class="lang">Prim. Germanic</span> <span class="w">*ek</span> (<span class="lang">O.Icel.</span> <span class="w">ek</span>, <span class="abbr">cp.</span> <span class="lang">Lat.</span> <span class="w">ego</span>, <span class="lang">Gr.</span> <span class="w">ἐγώ</span>):
          <span class="w">*ik</span> (<span class="lang">OE.</span> <span class="w">ic</span>, <span class="lang">OS.</span> <span class="w">ik</span>, <span class="lang">OHG.</span> <span class="w">ih</span>);
        <span class="w">*mek</span>:
          <span class="w">*mik</span> (<span class="lang">O.Icel.</span> <span class="lang">OS.</span> <span class="w">mik</span>, <span class="lang">OHG.</span> <span class="w">mih</span>);
        <span class="w">*mes</span>:
          <span class="w">*miz</span> (<span class="lang">OS.</span> <span class="w">mī̌</span>, <span class="lang">OHG.</span> <span class="w">mir</span>);
        <span class="w">*wīs</span> (<span class="lang">Goth.</span> <span class="w">weis</span>):
          <span class="w">*wiz</span> (<span class="lang">OS.</span> <span class="w">wī̌</span>, <span class="lang">OHG.</span> <span class="w">wir</span>);
        <span class="w">*unz</span> (= <span class="lang">OE.</span> <span class="lang">OS.</span> <span class="w">ūs</span>, <span class="lang">OHG.</span> <span class="w">uns</span>, <span class="lang">Indg.</span> <span class="w">*ns</span> with vocalic <span class="c">n</span>, <span class="ref">§ 54</span>), the unaccented form of <span class="w">*nes</span> = <span class="lang">Skr.</span> <span class="w">nas</span>, <span class="gloss">us</span>;
        <span class="w">*unsiz</span> formed from <span class="lang">Goth.</span> <span class="m">uns</span> + <span class="m">iz</span>;
        <span class="lang">Goth.</span> <span class="lang">OE.</span> <span class="lang">OS.</span> <span class="w">wi-t</span>, <span class="lang">O.Icel.</span> <span class="w">vi-t</span> are unaccented plural forms with the addition of <span class="m">-t</span> which is of obscure origin;
        <span class="w">*uŋ-kiz</span> (<span class="ref">§ 158</span>) where <span class="m">uŋ-</span> = the <span class="m">un-</span> in <span class="w">un-s</span>, <span class="abbr">cp.</span> <span class="lang">OE.</span> <span class="w">unc</span>, <span class="lang">OS.</span> <span class="w">unk</span>.
        <span class="w">*þū</span> (<span class="lang">Lat.</span> <span class="w">tū</span>, <span class="lang">O.Icel.</span> <span class="lang">OE.</span> <span class="w">þū</span>, <span class="lang">OS.</span> <span class="w">thū</span>, <span class="lang">OHG.</span> <span class="w">dū</span>):
          <span class="w">*þu</span> (<span class="lang">Gr.</span> <span class="w">σύ</span>, <span class="lang">OE.</span> <span class="w">þu</span>, <span class="lang">OS.</span> <span class="w">thu</span>, <span class="lang">OHG.</span> <span class="w">du</span>);
        <span class="w">*þek</span> (? <span class="lang">OE.</span> <span class="w">þec</span>):
          <span class="w">*þik</span> (<span class="lang">O.Icel.</span> <span class="w">þik</span>, <span class="lang">OS.</span> <span class="w">thik</span>,<span class="pb">
<span>122</span></span><span class="lang">OHG.</span> <span class="w">dih</span>), the <span class="lang">Goth.</span> <span class="grm">acc.</span> and <span class="grm">dat.</span> had <span class="c">u</span> from the <span class="grm">nominative</span>;
        <span class="w">*þes</span>:
          <span class="w">*þiz</span> (<span class="lang">OS.</span> <span class="w">thī̌</span>, <span class="lang">OHG.</span> <span class="w">dir</span>);
        <span class="w">*jūs</span> (<span class="lang">Lith.</span> <span class="w">jũs</span>):
          <span class="w">*juz</span>, <span class="lang">Goth.</span> may represent either form.
        It is doubtful what were the original forms of <span class="w">izwis</span> and <span class="w">igqis</span> (<span class="lang">OE.</span> <span class="w">inc</span>, <span class="lang">OS.</span> <span class="w">ink</span>).
      </p>

      <p>
        <span class="grm">Nom. sing.</span> <span class="w">is</span> (<span class="lang">Lat.</span> <span class="w">is</span>);
        <span class="w">in-a</span> (<span class="lang">O.Lat.</span> <span class="w">im</span>, <span class="lang">OS.</span> <span class="w">ina</span>, <span class="lang">OHG.</span> <span class="w">in</span>), the final <span class="c">-a</span> from <span class="lang">prim. Germanic</span> <span class="c">-ō</span> is originally a preposition governing the <span class="grm">acc.</span> case like <span class="lang">Skr.</span> <span class="w">ā́</span>, <span class="gloss">up to</span>, used after accusatives;
        and similarly in <span class="w">ita</span>, <span class="w">þata</span>, <span class="w">þana</span> (<span class="ref">§ 265</span>), <span class="w">ƕana</span> (<span class="ref">§ 273</span>), the <span class="c">-ō</span> is regularly preserved in <span class="w">ƕanōh</span> (<span class="ref">§ 275</span>), <span class="w">ƕarjanōh</span>, <span class="w">ƕarjatōh</span> (<span class="ref">§ 275</span>), <span class="w">þisƕanōh</span> (<span class="ref">§ 276</span>);
        <span class="w">it-a</span> (<span class="lang">Lat.</span> <span class="w">id</span>, <span class="lang">OS.</span> <span class="w">it</span>, <span class="lang">OHG.</span> <span class="w">iȥ</span>);
        <span class="grm">gen.</span> <span class="w">is</span> from <span class="lang">Indg.</span> <span class="w">*eso</span> (<span class="lang">OHG.</span> <span class="lang">OS.</span> <span class="w">is</span> with <span class="c">i</span> from <span class="w">in</span>, <span class="w">iȥ</span>; <span class="w">ina</span>, <span class="w">it</span>);
        <span class="w">imma</span> from the <span class="lang">Indg.</span> <span class="grm">instr.</span> <span class="w">*esmē</span>, <span class="m">-ō</span> (<span class="lang">OS.</span> <span class="lang">OHG.</span> <span class="w">imu</span>, <span class="m">-ō</span>) with the assimilation of <span class="c">-sm-</span> to <span class="c">-mm-</span> after vowels;
        and similarly in <span class="w">þamma</span> (<span class="ref">§ 265</span>), <span class="w">ƕamma</span> (<span class="ref">§ 273</span>), <span class="w">ƕammēh</span> (<span class="ref">§ 275</span>) where the <span class="c">-ē</span> is regularly preserved.
        <span class="w">eis</span>, <span class="w">ins</span>, <span class="w">im</span> (<span class="lang">OS.</span> <span class="lang">OHG.</span> <span class="w">im</span>), <span class="grm">neut. nom. acc. pl.</span> <span class="w">ija</span>, from <span class="lang">prim. Germanic</span> <span class="w">*īs</span>, <span class="w">ins</span>, <span class="w">im-</span>, <span class="w">*ijō</span> older <span class="w">*ijā</span>;
        <span class="w">izē</span>, formed from the <span class="grm">gen. sing.</span> <span class="w">is</span> + the <span class="grm">gen.</span> ending <span class="m">-ē</span> (<span class="ref">§§ 87 (1), 179</span>), and similarly <span class="lang">OS.</span> <span class="lang">OHG.</span> <span class="w">iro</span> with <span class="c">-o</span> from older <span class="c">-ō̃n</span>.
        The original <span class="lang">Indg.</span> <span class="grm">gen. pl.</span> was <span class="w">*eisō̃m</span> which would have become <span class="w">*eizō</span> in <span class="lang">Goth.</span> and <span class="w">*īro</span> in <span class="lang">OS.</span> <span class="lang">OHG.</span>
      </p>

      <p>
        <span class="w">*sī</span> (<span class="lang">Gr.</span> <span class="w">ἵ</span>, <span class="lang">O.Ir.</span> <span class="lang">OHG.</span> <span class="w">sī</span>):
          <span class="w">*si</span> (<span class="lang">Goth.</span> <span class="lang">OHG.</span> <span class="w">si</span>);
        <span class="w">ija</span> from <span class="w">*ijōn</span> older <span class="w">*ijām</span> (<span class="abbr">cp.</span> <span class="w">bandja</span>, <span class="ref">§ 193</span>);
        <span class="w">izōs</span> from <span class="w">*ezō̃z</span> older <span class="w">*esā̃s</span> (<span class="abbr">cp.</span> <span class="w">gibōs</span>, <span class="ref">§ 191</span>);
        <span class="w">izái</span> = <span class="lang">Indg.</span> <span class="w">*esāĩ</span> (<span class="abbr">cp.</span> <span class="w">gibái</span>);
        <span class="w">ijōs</span> = <span class="lang">Indg.</span> <span class="w">*ijā̃s</span> (<span class="abbr">cp.</span> <span class="w">bandjōs</span>);
        <span class="w">izō</span>, formed from the <span class="w">iz-</span> in the <span class="grm">gen. sing.</span> + the <span class="grm">gen.</span> ending <span class="m">-ō</span>, <span class="abbr">cp.</span> the similar formation of <span class="lang">OS.</span> <span class="lang">OHG.</span> <span class="w">iro</span>.
        The regular form would have been <span class="w">*eizō</span>, see above.
      </p>
    
  

  
    <h3>2. Reflexive.</h3>

    
      <p>
        <span class="section-label">§ 262.</span>
      </p>

      <table>
        <tr> <td><span class="grm">Acc.</span></td> <td>
<span class="w">sik</span>, <span class="gloss">oneself</span>
</td> </tr>
        <tr> <td><span class="grm">Gen.</span></td> <td><span class="w">seina</span></td>        </tr>
        <tr> <td><span class="grm">Dat.</span></td> <td><span class="w">sis</span></td>          </tr>
      </table>

      <span class="pb">
<span>123</span></span>
      <p>
        The reflexive pronoun originally referred to the chief person of the sentence (generally the subject), irrespectively as to whether the subject was the first, second, or third person singular or plural.
        This usage remained in <span class="lang">Sanskrit</span>, but in the <span class="lang">Germanic</span> languages the pronouns of the first and second person came to be used reflexively already in <span class="lang">prim. Germanic</span>, and then the original reflexive pronoun became restricted to the third person.
        In <span class="lang">Goth.</span> <span class="w">sik</span>, <span class="w">seina</span>, <span class="w">sis</span> were used for both numbers and all genders.
        <span class="w">sik</span> from <span class="lang">prim. Germ.</span> <span class="m">se</span>+<span class="m">ke</span> (<span class="ref">§ 261</span>), <span class="lang">OHG.</span> <span class="w">sih</span>, <span class="abbr">cp.</span> <span class="lang">Gr.</span> <span class="w">ἕ</span> from <span class="w">*σε</span>, <span class="lang">Lat.</span> <span class="w">sē</span>;
        <span class="w">seina</span> is of the same origin as <span class="w">meina</span>, <span class="w">þeina</span> (<span class="ref">§ 261</span>);
        on <span class="w">sis</span> see <span class="ref">§ 261</span>.
      </p>
    
  

  
    <h3>3. Possessive.</h3>

    
      <p>
        <span class="section-label">§ 263.</span>
        The possessive pronouns
        <span class="w">meins</span>, <span class="gloss">my</span>;
        <span class="w">þeins</span>, <span class="gloss">thy</span>;
        <span class="w">*seins</span>, <span class="gloss">his</span>,
        are originally old locatives, <span class="lang">Indg.</span> <span class="w">*mei</span>, <span class="w">*tei</span>, <span class="w">*sei</span> with the addition of the nominal suffix <span class="m">-no-</span>, whence <span class="lang">prim. Germanic</span> <span class="grm">masc. nom.</span> <span class="w">*mīnaz</span>, <span class="w">*þīnaz</span>, <span class="w">*sīnaz</span>; <span class="grm">fem. nom.</span> <span class="w">*mīnō</span>, <span class="w">*þīnō</span>, <span class="w">*sīnō</span>.
        Only the <span class="grm">acc. gen. dat. sing. and pl.</span> of <span class="w">*seins</span> occur.
        This form of the possessive pronoun is only used when it relates to the subject of its own sentence.
        When it relates to any word other than the subject of its own sentence, it is expressed by the <span class="grm">gen.</span> case of the personal pronoun <span class="grm">masc. and neut. sing.</span> <span class="w">is</span>, <span class="grm">plural</span> <span class="w">izē</span>;
        <span class="grm">fem. sing.</span> <span class="w">izōs</span>, <span class="grm">plural</span> <span class="w">izō</span>.
        The <span class="grm">nom.</span> of the third person for both <span class="grm">sing.</span> and <span class="grm">plural</span> all genders is expressed by the <span class="grm">gen.</span> case of the personal pronoun (<span class="ref">§ 260</span>).
        See <span class="ref">§ 431</span>.
      </p>

      <p>
        The remaining possessive pronouns were formed from the personal pronouns by means of the <span class="lang">Indg.</span> comparative suffix <span class="m">-ero-</span>, <span class="lang">prim. Germanic</span> <span class="m">-era-</span>, as
        <span class="w">unsar</span>, <span class="gloss">our</span>;
        <span class="w">*ugkar</span>, <span class="gloss">of us two</span>;
        <span class="w">izwar</span>, <span class="gloss">your</span>;
        <span class="w">igqar</span>, <span class="gloss">of you two</span>.
      </p>
    

    
      <p>
        <span class="section-label">§ 264.</span>
        The possessive pronouns are declined according to the strong declension like <span class="w">blinds</span> (<span class="ref">§ 226</span>).
        The possessive pronouns ending in <span class="m">-ar</span> do not have the form in<span class="pb">
<span>124</span></span><span class="m">-ata</span> in the <span class="grm">nom. acc. sing. neut.</span>
        On the <span class="grm">nom. sing. masc.</span> <span class="w">unsar</span>, &amp;c., see <span class="ref">§ 175</span>:—
      </p>

      <table>
        <tr> <td></td>                       <td><span class="grm">Sing.</span></td>                                                                         </tr>
        <tr> <td></td>                       <td><span class="grm">Masc.</span></td> <td><span class="grm">Neut.</span></td>             <td><span class="grm">Fem.</span></td>  </tr>
        <tr> <td><span class="grm">Nom.</span></td>  <td><span class="w">meins</span></td>     <td>
<span class="w">mein</span>, <span class="w">meinata</span>
</td>  <td><span class="w">meina</span></td>     </tr>
        <tr> <td></td>                       <td><span class="w">unsar</span></td>     <td><span class="w">unsar</span></td>                 <td><span class="w">unsara</span></td>    </tr>
        <tr> <td><span class="grm">Acc.</span></td>  <td><span class="w">meinana</span></td>   <td>
<span class="w">mein</span>, <span class="w">meinata</span>
</td>  <td><span class="w">meina</span></td>     </tr>
        <tr> <td></td>                       <td><span class="w">unsarana</span></td>  <td><span class="w">unsar</span></td>                 <td><span class="w">unsara</span></td>    </tr>
        <tr> <td></td>                       <td><span class="w">seinana</span></td>   <td>
<span class="w">sein</span>, <span class="w">seinata</span>
</td>  <td><span class="w">seina</span></td>     </tr>
      </table>
    
  

  
    <h3>4. Demonstrative.</h3>

    
      <p>
        <span class="section-label">§ 265.</span>
        The simple demonstrative <span class="w">sa</span>, <span class="w">þata</span>, <span class="w">sō</span> was used both as demonstrative pronoun <span class="gloss">this, that</span>, and as definite article, <span class="gloss">the</span>.
      </p>

      <table>
        <tr> <td><span class="grm">Sing.</span></td>                                                            </tr>
        <tr> <td></td>           <td><span class="grm">Masc.</span></td>  <td><span class="grm">Neut.</span></td>  <td><span class="grm">Fem.</span></td>   </tr>
        <tr> <td><span class="grm">Nom.</span></td> <td><span class="w">sa</span></td>     <td><span class="w">þata</span></td>   <td><span class="w">sō</span></td>     </tr>
        <tr> <td><span class="grm">Acc.</span></td> <td><span class="w">þana</span></td>   <td><span class="w">þata</span></td>   <td><span class="w">þō</span></td>     </tr>
        <tr> <td><span class="grm">Gen.</span></td> <td><span class="w">þis</span></td>    <td><span class="w">þis</span></td>    <td><span class="w">þizōs</span></td>  </tr>
        <tr> <td><span class="grm">Dat.</span></td> <td><span class="w">þamma</span></td>  <td><span class="w">þamma</span></td>  <td><span class="w">þizái</span></td>  </tr>
        <tr> <td><span class="grm">Plur.</span></td>                                                            </tr>
        <tr> <td><span class="grm">Nom.</span></td> <td><span class="w">þái</span></td>    <td><span class="w">þō</span></td>     <td><span class="w">þōs</span></td>    </tr>
        <tr> <td><span class="grm">Acc.</span></td> <td><span class="w">þans</span></td>   <td><span class="w">þō</span></td>     <td><span class="w">þōs</span></td>    </tr>
        <tr> <td><span class="grm">Gen.</span></td> <td><span class="w">þizē</span></td>   <td><span class="w">þizē</span></td>   <td><span class="w">þizō</span></td>   </tr>
        <tr> <td><span class="grm">Dat.</span></td> <td><span class="w">þáim</span></td>   <td><span class="w">þáim</span></td>   <td><span class="w">þáim</span></td>   </tr>
      </table>

      <p>
        In the parent <span class="lang">Indg.</span> language the <span class="grm">nom. sing. masc. and fem.</span> was <span class="w">*so</span>, <span class="w">*sā</span> = <span class="lang">Gr.</span> <span class="w">ὁ</span>, <span class="w">ἡ</span>, <span class="lang">Goth.</span> <span class="w">sa</span>, <span class="w">sō</span>.
        All the other cases of the <span class="grm">sing.</span> and <span class="grm">pl.</span> were formed from the stems <span class="m">te-</span>, <span class="m">to-</span>, <span class="m">toi-</span>;
        <span class="m">tā-</span>, <span class="m">tai-</span>, as <span class="grm">acc. sing.</span> <span class="lang">Gr.</span> <span class="w">τόν</span>, <span class="w">τήν</span>, <span class="lang">Lat.</span> <span class="w">is-tum</span>, <span class="w">is-tam</span>, <span class="lang">Goth.</span> <span class="w">þan-a</span>, <span class="w">þō</span>;
        <span class="grm">nom. pl.</span> <span class="lang">Gr.</span> <span class="w">τοί</span>, <span class="w">ταί</span>, <span class="lang">Lat.</span> <span class="w">is-tī</span>, <span class="w">is-tae</span>, <span class="lang">Goth.</span> <span class="w">þái</span>, <span class="w">þōs</span>.
      </p>
      <span class="pb">
<span>125</span></span>
      <p>
        <span class="w">sa</span> = <span class="lang">Skr.</span> <span class="w">sá</span>, <span class="lang">Gr.</span> <span class="w">ὁ</span> <span class="lang">OE.</span> <span class="w">sē̌</span>;
        <span class="w">þan-a</span> (<span class="lang">OE.</span> <span class="w">þon-e</span>, <span class="lang">OS.</span> <span class="w">then-a</span>, <span class="w">than-a</span>, <span class="lang">OHG.</span> <span class="w">den</span>), on the final <span class="c">-a</span> see <span class="ref">§ 261</span>, <span class="abbr">cp.</span> <span class="lang">Skr.</span> <span class="w">tám</span>, <span class="lang">Gr.</span> <span class="w">τόν</span>, <span class="lang">Lat.</span> <span class="w">is-tum</span>;
        <span class="w">þat-a</span>, originally <span class="grm">acc.</span> only (<span class="ref">§ 261</span>), but in <span class="lang">Goth.</span> it came to be used for the <span class="grm">nom.</span> also (<span class="lang">O.Icel.</span> <span class="w">þat</span>, <span class="lang">OE.</span> <span class="w">þæt</span>, <span class="lang">OS.</span> <span class="w">that</span>, <span class="lang">OHG.</span> <span class="w">daȥ</span>), <span class="abbr">cp.</span> <span class="lang">Gr.</span> <span class="w">τό</span>, <span class="lang">Lat.</span> <span class="w">is-tud</span> = <span class="lang">Indg.</span> <span class="w">*tod</span>;
        <span class="w">þis</span> (<span class="lang">OS.</span> <span class="w">thes</span>, <span class="lang">OHG.</span> <span class="w">des</span>) = <span class="lang">prim. Germ.</span> <span class="w">*þesa</span>, <span class="lang">Indg.</span> <span class="w">*teso</span>;
        <span class="w">þamma</span> (<span class="abbr">cp.</span> <span class="lang">OS.</span> <span class="w">themu</span>, <span class="lang">OHG.</span> <span class="w">demu</span>) from <span class="lang">Indg.</span> <span class="grm">instr.</span> <span class="w">*tosmē</span>, <span class="c">-ō</span> (<span class="ref">§ 261</span>), <span class="abbr">cp.</span> <span class="w">ƕammēh</span> (<span class="ref">§ 275</span>);
        <span class="w">þái</span> (<span class="lang">OE.</span> <span class="w">þā</span>, <span class="lang">OS.</span> <span class="w">thē</span>, <span class="lang">OHG.</span> <span class="w">dē</span>), <span class="abbr">cp.</span> <span class="lang">Gr.</span> <span class="w">τοί</span>, <span class="lang">Lat.</span> <span class="w">is-tī</span>;
        <span class="w">þans</span> = <span class="lang">Gr. (Cretan dial.)</span> <span class="w">τόνς</span>;
        <span class="grm">nom. acc. neut.</span> <span class="w">þō</span>, <span class="abbr">cp.</span> <span class="lang">Skr.</span> <span class="w">tā́</span>, <span class="lang">Lat.</span> <span class="w">is-ta</span>, <span class="lang">Indg.</span> <span class="w">*tā</span>;
        <span class="w">þizē</span>, formed from the <span class="grm">gen. sing.</span> <span class="w">þis</span> + the <span class="grm">gen. pl.</span> ending <span class="m">-ē</span> (<span class="ref">§§ 87 (1), 179</span>), the regular <span class="lang">Goth.</span> form would have been <span class="w">*þáizē</span>, which has been preserved in the adjectives as <span class="w">blindáizē</span> (<span class="ref">§ 226</span>), the <span class="lang">prim. Germanic</span> form was <span class="w">*þaizō̃n</span> (<span class="lang">O.Icel.</span> <span class="w">þeira</span>, <span class="lang">OE.</span> þāra), <span class="lang">Indg.</span> <span class="w">*toisō̃m</span>;
        <span class="w">þáim</span> (<span class="abbr">cp.</span> <span class="lang">O.Icel.</span> <span class="w">þeim</span>, <span class="lang">OE.</span> <span class="w">þǣm</span>, <span class="lang">OHG.</span> <span class="w">dēm</span>) from <span class="lang">prim. Germ.</span> <span class="w">*þaimiz</span> (<span class="ref">§ 175</span>) with <span class="m">ai</span> from the <span class="grm">nom. plural</span>.
      </p>
      <p>
        <span class="w">sō</span> = <span class="lang">Skr.</span> <span class="w">sā́</span>, <span class="lang">Gr. Doric</span> <span class="w">ᾱ́</span>, <span class="lang">Att. Ionic</span> <span class="w">ἡ</span>, <span class="lang">O.Icel.</span> <span class="w">sū</span>;
        <span class="w">þō</span> = <span class="lang">Skr.</span> <span class="w">tā́m</span>, <span class="lang">Gr.</span> <span class="w">τᾱ́ν</span>, <span class="w">τήν</span>, <span class="lang">Lat.</span> <span class="w">is-tam</span>;
        <span class="w">þizōs</span> (<span class="lang">OS.</span> <span class="w">thera</span>, <span class="lang">OHG.</span> <span class="w">dera</span>) from <span class="lang">prim. Germanic</span> <span class="w">*þezō̃s</span>, <span class="lang">Indg.</span> <span class="w">*tesā̌s</span>, the <span class="c">ái</span> in adjectival forms like <span class="w">blindáizōs</span> was from the <span class="grm">genitive plural</span>;
        <span class="w">þizái</span> from <span class="lang">prim. Germanic</span> <span class="w">*þezōĩ</span> = <span class="lang">Indg.</span> <span class="w">*tesāĩ</span>;
        <span class="grm">nom. acc. pl.</span> <span class="w">þōs</span> from <span class="lang">prim. Germanic</span> <span class="w">*þō̃s</span> = <span class="lang">Skr.</span> <span class="w">tā́s</span>, <span class="lang">Lat.</span> <span class="w">is-tās</span>, <span class="lang">Indg.</span> <span class="w">*tā̃s</span>;
        <span class="w">þizō</span>, with <span class="m">þiz-</span> from the <span class="grm">gen. sing.</span> + <span class="m">-ō</span> from older <span class="m">-ō̃n</span>, the ending of the <span class="grm">gen. plural</span>.
        The regular <span class="lang">Goth.</span> form would be <span class="w">*þáizō</span> from <span class="lang">prim. Germanic</span> <span class="w">*þaizō̃n</span>, corresponding to an <span class="lang">Indg.</span> <span class="w">*toisō̃m</span> with <span class="m">oi</span> from the masculine.
        The <span class="m">-áizō</span> has been preserved in adjectival forms like <span class="w">blindáizō</span> (<span class="ref">§ 226</span>).
        The original <span class="grm">gen. pl. fem.</span> was <span class="w">*tā́sō̃m</span> which was preserved in <span class="lang">Skr.</span> <span class="w">tā́sām</span> <span class="lang">Gr. (Homer)</span> <span class="w">τᾱ́ων</span> from <span class="w">*τᾱ́σων</span>.
      </p>

      <div class="note">
        
          
            <p>
              <span class="note-label">Note.—</span>
              1. An <span class="grm">instrumental neut. sing.</span> has been preserved in the phrase <span class="phr">ni þē haldis</span>, <span class="gloss">none the more</span>, and as a factor in several conjunctions:
              <span class="w">bi-þē</span>, <span class="gloss">whilst</span>;
              <span class="w">jaþ-þē</span>, <span class="gloss">and if</span>;
              <span class="w">þē-ei</span>,<span class="pb">
<span>126</span></span><span class="gloss">that</span>, &amp;c.;
              and also an old locative in the conjunction <span class="w">þei</span> (= <span class="lang">Doric Gr.</span> <span class="w">τεῖ-δε</span>, <span class="gloss">here</span>), <span class="gloss">that</span>.
            </p>
          
          
            <p>
              2. The final <span class="c">a</span> in <span class="w">þata</span> is usually elided before <span class="w">ist</span>: <span class="phr">þat’ ist</span>.
            </p>
          
        
      </div>
    

    
      <p>
        <span class="section-label">§ 266.</span>
        The compound demonstrative pronoun is formed from the simple one by affixing the enclitic particle <span class="w">-uh</span>.
        The origin of this particle is unknown, see <span class="ref">§ 73 note</span>.
      </p>

      <table>
        <tr> <td></td> <td colspan="3"><span class="grm">Sing.</span></td>                                                                               </tr>
        <tr> <td></td>           <td><span class="grm">Masc.</span></td> <td><span class="grm">Neut.</span></td>  <td><span class="grm">Fem.</span></td> </tr>
        <tr> <td><span class="grm">Nom.</span></td> <td>
<span class="w">sah</span>, <span class="gloss">this, that</span>
</td>  <td><span class="w">þatuh</span></td>  <td><span class="w">sōh</span></td>      </tr>
        <tr> <td><span class="grm">Acc.</span></td> <td><span class="w">þanuh</span></td>    <td><span class="w">þatuh</span></td>  <td><span class="w">þōh</span></td>      </tr>
        <tr> <td><span class="grm">Gen.</span></td> <td><span class="w">þizuh</span></td>    <td><span class="w">þizuh</span></td>  <td><span class="w">þizōzuh</span></td>  </tr>
        <tr> <td><span class="grm">Dat.</span></td> <td><span class="w">þammuh</span></td>   <td><span class="w">þammuh</span></td> <td><span class="w">þizáih</span></td>   </tr>
        <tr> <td></td> <td colspan="3"><span class="grm">Plur.</span></td>                                                                        </tr>
        <tr> <td><span class="grm">Nom.</span></td> <td><span class="w">þáih</span></td>     <td><span class="w">þōh</span></td>    <td><span class="w">þōzuh</span></td>    </tr>
        <tr> <td><span class="grm">Acc.</span></td> <td><span class="w">þanzuh</span></td>   <td><span class="w">þōh</span></td>    <td><span class="w">þōzuh</span></td>    </tr>
        <tr> <td><span class="grm">Gen.</span></td> <td><span class="w">þizēh</span></td>    <td><span class="w">þizēh</span></td>  <td><span class="w">þizōh</span></td>    </tr>
        <tr> <td><span class="grm">Dat.</span></td> <td><span class="w">þáimuh</span></td>   <td><span class="w">þáimuh</span></td> <td><span class="w">þáimuh</span></td>   </tr>
      </table>

      <div class="note">
        
          
            <p>
              <span class="note-label">Note.—</span>
              1. Of the plural of all genders only the <span class="grm">nom. masc.</span> is extant, and of the <span class="grm">fem. sing.</span> only the <span class="grm">nom.</span> is found.
            </p>
          
          
            <p>
              2. Where the cases of the simple pronoun end in <span class="c">-a</span> this <span class="c">a</span> is elided before the <span class="c">u</span> (except in the <span class="grm">nom. sing. masc.</span>), but after a long vowel or a diphthong the <span class="c">u</span> of <span class="c">uh</span> is elided.
              On the <span class="c">z</span> in <span class="w">þizuh</span>, <span class="abbr">&amp;c.</span>, see <span class="ref">§§ 175 note 2, 261</span>.
              </p>
          
          
            <p>
              3. The instrumental occurs in the adverb <span class="w">bi-þēh</span>, <span class="gloss">after that, then afterward</span>.
            </p>
          
        
      </div>
    

    
      <p>
        <span class="section-label">§ 267.</span>
        Of the demonstrative pronoun <span class="m">hi-</span>, formed from the <span class="lang">Indg.</span> stem <span class="m">*ki-</span> (<span class="abbr">cp.</span> <span class="lang">Lat.</span> <span class="w">ci-s</span>, <span class="w">ci-ter</span>, <span class="gloss">on this side</span>), only the <span class="grm">acc.</span> and <span class="grm">dat. sing.</span> of the <span class="grm">masc.</span> and <span class="grm">neut.</span> have been preserved in a few adverbial phrases of time, as
        <span class="phr">himma daga</span>, <span class="gloss">on this day, to-day</span>;
        <span class="phr">und hina dag</span>, <span class="gloss">to this day</span>;
        <span class="phr">fram himma</span>, <span class="gloss">henceforth</span>;
        <span class="phr">und hita</span>, <span class="phr">und hita nu</span>, <span class="gloss">till now, hitherto</span>.
        In <span class="lang">OE.</span> it was declined in full and used as the personal pronoun of the third person for all genders.
        In <span class="lang">OS.</span> and <span class="lang">OHG. (Franconian dial.)</span> it was used for the<span class="pb">
<span>127</span></span><span class="grm">masc. nom. sing.</span> of the third person, as <span class="lang">OS.</span> <span class="w">hē̆</span>, <span class="lang">OHG.</span> <span class="w">hē</span> beside <span class="w">er</span>, <span class="gloss">he</span>. 
        The <span class="grm">instr. sing.</span> occurs in
        <span class="lang">OS.</span> <span class="w">hiu-du</span>, <span class="lang">OHG.</span> <span class="w">hiu-tu</span>, <span class="gloss">to-day</span>;
        <span class="lang">OHG.</span> <span class="w">hī-naht</span>, <span class="gloss">to-night</span>.
      </p>
    

    
      <p>
        <span class="section-label">§ 268.</span>
        <span class="w">jáins</span>, <span class="gloss">that, yon</span>, is declined like <span class="w">blinds</span> (<span class="ref">§ 226</span>). The <span class="grm">nom. acc. sing. neut.</span> is always <span class="w">jáinata</span>.
      </p>
    

    
      <p>
        <span class="section-label">§ 269.</span>
        <span class="w">silba</span>, <span class="gloss">self</span>;
        and <span class="w">sama</span>, <span class="gloss">same</span>;
        are declined like <span class="w">blinda</span> (<span class="ref">§ 237</span>).
      </p>
    
  

  
    <h3>5. Relative</h3>

    
      <p>
        <span class="section-label">§ 270.</span>
        A relative pronoun proper did not exist in <span class="lang">prim. Germanic</span>.
        The separate Germanic languages expressed it in various ways.
        In <span class="lang">O.Icel.</span> it was generally expressed by the particles <span class="w">sem</span>, <span class="w">es</span> (later <span class="w">er</span>) and the conjunction <span class="w">at</span>, <span class="gloss">that</span>;
        in <span class="lang">OE.</span> by the relative particle <span class="w">þē̆</span> alone or in combination with the personal or the simple demonstrative pronoun;
        in <span class="lang">OS.</span> and <span class="lang">OHG.</span> generally by the simple demonstrative;
        and in <span class="lang">Goth.</span> by affixing to simple demonstrative or personal pronouns the particle <span class="w">ei</span> (= <span class="lang">Gr.</span> <span class="w">εἰ</span>, <span class="gloss">if</span>; <span class="w">εἶ-τα</span>, <span class="gloss">then</span>) which is originally the <span class="grm">loc. sing.</span> of the pronominal stem <span class="m">*e-</span>, <span class="grm">nom.</span> <span class="w">*es</span>;
        <span class="grm">acc.</span> <span class="w">*em</span> (= <span class="lang">O.Lat.</span> <span class="w">em</span>), <span class="grm">gen.</span> <span class="w">*e-so</span>, <span class="grm">instr.</span> <span class="w">*e-smē</span>, <span class="m">-ō</span> = <span class="lang">Goth.</span> <span class="w">is</span>, <span class="w">imma</span> (<span class="ref">§ 261</span>).
      </p>
    

    
      <p>
        <span class="section-label">§ 271.</span>
        The relative pronoun of the third person is expressed by affixing the particle <span class="m">ei</span> to the simple demonstrative <span class="w">sa</span>, <span class="w">þata</span>, <span class="w">sō</span>, and is declined as follows:—
      </p>

      <table>
        <tr> <td></td> <td colspan="3"><span class="grm">Sing.</span></td>                                                              </tr>
        <tr> <td></td>                       <td><span class="grm">Masc.</span></td> <td><span class="grm">Neut.</span></td> <td><span class="grm">Fem.</span></td>  </tr>
        <tr> <td><span class="grm">Nom.</span></td>  <td><span class="w">saei</span></td>      <td><span class="w">þatei</span></td>     <td><span class="w">sōei</span></td>      </tr>
        <tr> <td><span class="grm">Acc.</span></td>  <td><span class="w">þanei</span></td>     <td><span class="w">þatei</span></td>     <td><span class="w">þōei</span></td>      </tr>
        <tr> <td><span class="grm">Gen.</span></td>  <td><span class="w">þizei</span></td>     <td><span class="w">þizei</span></td>     <td><span class="w">þizōzei</span></td>   </tr>
        <tr> <td><span class="grm">Dat.</span></td>  <td><span class="w">þammei</span></td>    <td><span class="w">þammei</span></td>    <td><span class="w">þizáiei</span></td>   </tr>
        <tr> <td></td>                       <td colspan="3"><span class="grm">Plur.</span></td>                                                    </tr>
        <tr> <td><span class="grm">Nom.</span></td>  <td><span class="w">þáiei</span></td>     <td><span class="w">þōei</span></td>      <td><span class="w">þōzei</span></td>     </tr>
        <tr> <td><span class="grm">Acc.</span></td>  <td><span class="w">þanzei</span></td>    <td><span class="w">þōei</span></td>      <td><span class="w">þōzei</span></td>     </tr>
        <tr> <td><span class="grm">Gen.</span></td>  <td><span class="w">þizēei</span></td>    <td><span class="w">þizēei</span></td>    <td><span class="w">*þizōei</span></td>   </tr>
        <tr> <td><span class="grm">Dat.</span></td>  <td><span class="w">þáimei</span></td>    <td><span class="w">þáimei</span></td>    <td><span class="w">þáimei</span></td>    </tr>
      </table>

      <span class="pb">
<span>128</span></span>

      <div class="note">
        
          
            <p>
              <span class="note-label">Note.—</span>
              1.
              An <span class="grm">instrumental neut.</span> <span class="w">þē-ei</span> also occurs, but only as a conjunction.
              <span class="w">þatei</span> is also used as a conjunction.
            </p>
          
          
            <p>
              2.
              Where the cases of the simple pronoun end in <span class="c">-a</span> this <span class="c">-a</span> is elided before the particle <span class="w">ei</span> (except in the <span class="grm">nom. sing. masc.</span>).
              On the <span class="c">z</span> in <span class="w">þizei</span>, <span class="abbr">&amp;c.</span>, see <span class="ref">§§ 175 note, 261</span>.
            </p>
          
          
            <p>
              3.
              Besides the <span class="grm">nom. sing.</span> forms <span class="w">saei</span>, <span class="w">sōei</span>, there also occur forms made from the personal pronouns, thus <span class="grm">masc.</span> <span class="w">izei</span> (from <span class="w">is</span> + <span class="w">ei</span>);
              <span class="grm">fem.</span> <span class="w">sei</span> (from <span class="w">si</span> + <span class="w">ei</span>), which is more frequently met with than <span class="w">sōei</span>.
              Instead of <span class="w">izei</span> the form <span class="w">izē</span> occasionally occurs (<span class="abbr">cp.</span> <span class="ref">§ 5</span>).
              The form <span class="w">izei</span> (<span class="w">izē</span>) is sometimes also used for the <span class="grm">nom. pl. masc.</span>;
              <span class="phr">þái sind þái izē</span>, <span class="gloss">these are they who</span>;
              <span class="phr">atsaíƕip faúra liugnapraúfētum þáim izei qimand at izwis</span>, <span class="gloss">beware of false prophets, of them who come to you</span>.
            </p>
            <p>
              Some scholars assume that <span class="w">sei</span> is an indeclinable demonstrative particle representing an old locative like <span class="lang">Latin</span> <span class="w">sī</span>, <span class="gloss">if</span>;
              <span class="w">sic</span> from <span class="w">*sei-ke</span>, <span class="gloss">so, thus</span>;
              and that <span class="w">izei</span> is from an older <span class="w">*e-sei</span> (<span class="abbr">cp.</span> <span class="lang">Gr.</span> <span class="w">ἐ-κεῖ</span>, <span class="gloss">there</span>), where <span class="m">e-</span> is the pronominal stem mentioned in <span class="ref">§ 270</span>.
              At a later period <span class="w">sei</span> and <span class="w">izei</span> came to be regarded as compounds of <span class="w">si</span> + <span class="w">ei</span> and <span class="w">is</span> + <span class="w">ei</span>.
              This theory has much in its favour, because it explains why <span class="w">sei</span> and <span class="w">izei</span> have no oblique cases and why <span class="w">izei</span> is used for the <span class="grm">masc. nom. singular and plural</span>.
            </p>
          
        
      </div>
    

    
      <p>
        <span class="section-label">§ 272.</span>
        The relative pronoun for the first and second persons is expressed by suffixing <span class="m">ei</span> to the respective personal pronouns, thus
        <span class="w">ikei</span>, <span class="gloss">(I) who</span>;
        <span class="w">þuei</span>, <span class="gloss">(thou) who</span>;
        <span class="w">þukei</span>, <span class="gloss">(thee) whom</span>;
        <span class="w">þuzei</span>, <span class="gloss">(to thee) whom</span>;
        <span class="w">juzei</span>, <span class="gloss">(ye) who</span>;
        <span class="grm">dat. pl.</span> <span class="w">izwizei</span>, <span class="gloss">(to you) whom</span>.
      </p>
    
  

  
    <h3>6. Interrogative</h3>

    
      <p>
        <span class="section-label">§ 273.</span>
        The parent <span class="lang">Indg.</span> language had two stems from which the interrogative pronoun was formed, <span class="abbr">viz.</span> <span class="m">qo-</span> and <span class="m">qi-</span> with labialized <span class="c">q</span> (<span class="ref">§§ 127, 134</span>).
        The former occurs in <span class="lang">Gr.</span> <span class="w">πό-τερος</span>, <span class="gloss">which of two?</span>, <span class="lang">Goth.</span> <span class="w">ƕas</span>, <span class="lang">OE.</span> <span class="w">hwā̌</span>, <span class="gloss">who?</span>, from an original form <span class="w">*qos</span>;
        <span class="lang">Lat.</span> <span class="w">quod</span>, <span class="lang">Goth.</span> <span class="w">ƕa</span>, <span class="lang">O.Icel.</span> <span class="w">huat</span>, <span class="lang">OS.</span> <span class="w">hwat</span>, <span class="lang">OHG.</span> <span class="w">hwaȥ</span>, <span class="lang">OE.</span> <span class="w">hwæt</span>, <span class="gloss">what?</span>, from an original form <span class="w">*qod</span>. And the latter occurs in <span class="lang">Gr.</span> <span class="w">τίς</span>,<span class="pb">
<span>129</span></span><span class="lang">Lat.</span> <span class="w">quis</span>, <span class="gloss">who?</span>, from an original form <span class="w">*qis</span>;
        <span class="lang">Goth.</span> <span class="w">ƕileiks</span>, <span class="lang">OE.</span> <span class="w">hwilc</span>, <span class="gloss">what sort of?</span>
      </p>
      <p>
        Of the simple interrogative pronoun, only singular forms occur.
      </p>

      <table>
        <tr> <td></td>           <td><span class="grm">Masc.</span></td>    <td><span class="grm">Neut.</span></td>    <td><span class="grm">Fem.</span></td>   </tr>
        <tr> <td><span class="grm">Nom.</span></td> <td>
<span class="w">ƕas</span>, <span class="gloss">who</span>
</td> <td>
<span class="w">ƕa</span>, what</td> <td><span class="w">ƕō</span></td>     </tr>
        <tr> <td><span class="grm">Acc.</span></td> <td><span class="w">ƕana</span></td>     <td><span class="w">ƕa</span></td>       <td><span class="w">ƕō</span></td>     </tr>
        <tr> <td><span class="grm">Gen.</span></td> <td><span class="w">ƕis</span></td>      <td><span class="w">ƕis</span></td>      <td><span class="w">*ƕizōs</span></td> </tr>
        <tr> <td><span class="grm">Dat.</span></td> <td><span class="w">ƕamma</span></td>    <td><span class="w">ƕamma</span></td>    <td><span class="w">ƕizái</span></td>  </tr>
      </table>

      <div class="note">
        
          
            <p>
              <span class="note-label">Note.—</span>
              1. An <span class="grm">instrumental neut.</span> <span class="w">ƕē</span> from <span class="lang">prim. Germanic</span> <span class="w">*χwē</span>, <span class="gloss">how</span>, is also found.
            </p>
          
          
            <p>
              2. A trace of the <span class="grm">plural</span> occurs in the compound form <span class="w">ƕanzuh</span> (<span class="ref">§ 275 note</span>);
              <span class="phr">insandida ins twans ƕanzuh</span>, <span class="gloss">he sent them forth two and two</span>.
            </p>
          
          
            <p>
              3. On <span class="w">ƕas</span>, <span class="w">ƕa</span>, <span class="w">ƕō</span>, used as an indefinite pronoun, see <span class="ref">§ 279</span>.
            </p>
          
        
      </div>

      <p>
        The <span class="lang">prim. Germanic</span> forms were:
        <span class="grm">nom.</span>
        <span class="w">*χwas</span> =
        <span class="lang">Skr.</span> <span class="w">kás</span>,
        <span class="lang">Indg.</span> <span class="w">*qos</span>;

        <span class="w">*χwat</span> (<span class="lang">Lat.</span> <span class="w">quod</span>, <span class="lang">O.Icel.</span> <span class="w">hvat</span>, <span class="lang">OE.</span> <span class="w">hwæt</span>, <span class="lang">OS.</span> <span class="w">hwat</span>, <span class="lang">OHG.</span> <span class="w">hwaȥ</span>), <span class="lang">Goth</span> <span class="w">ƕa</span> was probably the unaccented form when used as an <span class="abbr">indef.</span> pronoun (<span class="ref">§ 279</span>), see <span class="ref">§ 87, (2)</span>;

        <span class="w">*χwō</span> = <span class="lang">Skr.</span> <span class="w">kā́</span>, <span class="lang">Indg.</span> <span class="w">*qā́</span>;

        <span class="grm">acc.</span> <span class="w">*χwanō</span> = <span class="lang">OE.</span> <span class="w">hwone</span> (<span class="grm">§ 261</span>);

        <span class="w">*χwat</span>;

        <span class="w">*χwōn</span>, <span class="lang">Skr.</span> <span class="w">kā́m</span>, <span class="lang">Indg.</span> <span class="w">*qām</span>;

        <span class="grm">gen.</span> <span class="w">*χwesa</span> (<span class="lang">Gr. (Homer)</span> <span class="w">τέο</span> from <span class="w">*τέσο</span>, <span class="lang">O.Bulgarian</span> <span class="w">česo</span>, <span class="lang">O.Icel.</span> <span class="w">hvess</span>, <span class="lang">OS.</span> <span class="lang">OHG.</span> <span class="w">hews</span>);

        <span class="grm">dat.</span> <span class="w">*χwammē</span>, <span class="m">-ō</span> = <span class="lang">Indg.</span> <span class="w">*qo-smē</span>, <span class="m">-ō</span> (<span class="ref">§ 261</span>);
        <span class="w">*χwesai</span>, <span class="abbr">cp.</span> <span class="w">gibái</span> (<span class="ref">§ 191</span>).
      </p>

    

    
      <p>
        <span class="section-label">§ 274.</span>
        <span class="grm">Nom. sing. masc. and neut.</span> <span class="w">ƕaþar</span>, <span class="gloss">which of two</span> (other cases do not occur);
        <span class="w">ƕarjis</span>, <span class="gloss">which (out of many)</span>, inflected like <span class="w">midjis</span> (<span class="ref">§ 228</span>), except that the <span class="grm">neut. nom. sing.</span> always ends in <span class="m">-ata</span>;
        <span class="w">ƕileiks</span>, <span class="gloss">what sort of</span>;
        <span class="w">ƕēláuþs</span> (<span class="grm">fem.</span> <span class="w">ƕēláuda</span>), <span class="gloss">how great</span>;
        <span class="w">swaleiks</span>, <span class="gloss">such</span>;
        <span class="w">swaláuþs</span> (<span class="grm">fem.</span> <span class="w">swaláuda</span>), <span class="gloss">so great</span>.
        The extant cases of the last four words are inflected like <span class="w">blinds</span> (<span class="ref">§ 226</span>).
      </p>
    
  
  <span class="pb">
<span>130</span></span>
  
    <h3>7. Indefinite</h3>

    
      <p>
        <span class="section-label">§ 275.</span>
        From <span class="w">ƕas</span>, <span class="w">ƕarjis</span>, <span class="w">ƕaþar</span> are formed by means of the particle <span class="w">uh</span> (<span class="ref">§ 266</span>) the three indefinite pronouns <span class="w">ƕazuh</span>, <span class="gloss">each, every</span>;
        <span class="w">ƕarjizuh</span>, <span class="gloss">each, every</span>;
        <span class="w">ƕaþaruh</span>, <span class="gloss">each of two</span>;
        but of the last only the <span class="grm">dat. masc.</span> occurs, <span class="w">ƕaþarammēh</span> (and in the form <span class="w">áinƕaþarammēh</span>, <span class="gloss">to each one of two</span>).
        The other two are declined thus:—
      </p>

      <table>
        <tr> <td><span class="grm">Sing.</span></td>                                                              </tr>
        <tr> <td></td>           <td><span class="grm">Masc.</span></td>  <td><span class="grm">Neut.</span></td>  <td><span class="grm">Fem.</span></td>     </tr>
        <tr> <td><span class="grm">Nom.</span></td> <td><span class="w">ƕazuh</span></td>  <td><span class="w">ƕah</span></td>    <td><span class="w">ƕōh</span></td>      </tr>
        <tr> <td><span class="grm">Acc.</span></td> <td><span class="w">ƕanōh</span></td>  <td><span class="w">ƕah</span></td>    <td><span class="w">ƕōh</span></td>      </tr>
        <tr> <td><span class="grm">Gen.</span></td> <td><span class="w">ƕizuh</span></td>  <td><span class="w">ƕizuh</span></td>  <td><span class="w">ƕizōzuh</span></td>  </tr>
        <tr> <td><span class="grm">Dat.</span></td> <td><span class="w">ƕammēh</span></td> <td><span class="w">ƕammēh</span></td> <td><span class="w">ƕizáih</span></td>   </tr>
      </table>

      <div class="note">
        <p>
          <span class="note-label">Note.—</span>
          Of the <span class="grm">fem.</span> only the <span class="grm">nom.</span> occurs. <span class="grm">Acc. pl. masc.</span> <span class="w">ƕanzuh</span> also occurs (<span class="ref">§ 273 note 2</span>).
        </p>
      </div>
  
      <table>
        <tr> <td><span class="grm">Sing.</span></td>                                                                        </tr>
        <tr> <td></td>           <td><span class="grm">Masc.</span></td>      <td><span class="grm">Neut.</span></td>      <td><span class="grm">Fem.</span></td>       </tr>
        <tr> <td><span class="grm">Nom.</span></td> <td><span class="w">ƕarjizuh</span></td>   <td><span class="w">ƕarjatōh</span></td>   <td><span class="w">ƕarjōh</span></td>     </tr>
        <tr> <td><span class="grm">Acc.</span></td> <td><span class="w">ƕarjanōh</span></td>   <td><span class="w">ƕarjatōh</span></td>   <td><span class="w">harjōh</span></td>     </tr>
        <tr> <td><span class="grm">Gen.</span></td> <td><span class="w">ƕarjizuh</span></td>   <td><span class="w">ƕarjizuh</span></td>   <td><span class="w">ƕarjizōzuh</span></td> </tr>
        <tr> <td><span class="grm">Dat.</span></td> <td><span class="w">ƕarjammēh</span></td>  <td><span class="w">ƕarjammēh</span></td>  <td><span class="w">ƕarjáih</span></td>    </tr>
      </table>

      <div class="note">
        
          
            <p>
              <span class="note-label">Note.—</span>
              1. Of the <span class="grm">neut.</span> only the <span class="grm">nom.</span> and of the <span class="grm">fem.</span> only the <span class="grm">acc.</span> occurs.
            </p>
          
          
            <p>
              2. The uninflected form <span class="grm">áin-</span> prefixed to <span class="w">ƕarjizuh</span> forms the compound <span class="w">áinƕarjizuh</span>, <span class="gloss">every one</span>.
              The following cases are found: <span class="grm">masc. sing. nom.</span> <span class="w">áinƕarjizuh</span>, <span class="grm">acc.</span> <span class="w">áinƕarjanōh</span>, <span class="grm">gen.</span> <span class="w">áinƕarjizuh</span>, <span class="grm">dat.</span> <span class="w">áinƕarjammēh</span>, <span class="grm">nom. sing. neut.</span> <span class="w">áinƕarjatōh</span>.
            </p>
          
          
            <p>
              3. On <span class="c">-uh</span> beside <span class="c">-h</span>, see <span class="ref">§ 266 note 2</span>.
              And on the preservation of the long vowels when protected by <span class="c">-h</span>, see <span class="ref">§ 89 and note</span>.
            </p>
          
        
      </div>

    

    
      <p>
        <span class="section-label">§ 276.</span>
        The three combinations <span class="phr">ƕazuh saei</span>, <span class="phr">saƕazuh saei</span>, <span class="phr">saƕazuh izei</span> are used in the <span class="grm">nom. sing. masc.</span> with<span class="pb">
<span>131</span></span>the meaning <span class="gloss">whosoever</span>;
        the corresponding <span class="grm">neut.</span>, which only occurs in the <span class="grm">acc. sing.</span>, is <span class="phr">þataƕah þei</span>, <span class="gloss">whatsoever</span>.
        Another compound indefinite pronoun with the same meaning is formed by prefixing an indeclinable <span class="w">þis</span> (<span class="grm">gen.</span> of <span class="w">þata</span>, <span class="ref">§ 265</span>) to <span class="w">ƕazuh</span>, <span class="w">hah</span>, followed by <span class="w">saei</span> (<span class="grm">neut.</span> <span class="w">þatei</span>), <span class="w">þei</span> (<span class="ref">§ 265 note 1</span>), or <span class="w">ei</span> (<span class="ref">§ 270</span>).
        It is declined as follows:—
      </p>

      <table>
        <tr> <td></td>           <td><span class="grm">Masc.</span></td>          <td><span class="grm">Neut.</span></td>                </tr>
        <tr> <td><span class="grm">Nom.</span></td>	<td><span class="phr">þisƕazuh saei</span></td>	<td>
<span class="phr">þisƕah pei</span> or <span class="phr">þatei</span>
</td>  </tr>
        <tr> <td><span class="grm">Acc.</span></td>	<td><span class="phr">þisƕranōh saei</span></td>	<td>
<span class="phr">þisƕah þei</span> or <span class="phr">þatei</span>
</td>  </tr>
        <tr> <td><span class="grm">Gen.</span></td>	<td>wanting</td>	      <td><span class="phr">þisƕizuh þei</span></td>         </tr>
        <tr> <td><span class="grm">Dat.</span></td>	<td><span class="phr">þisƕammēh saei</span></td>	<td><span class="phr">þisƕammēh þei</span></td>        </tr>
      </table>
    

    
      <p>
        <span class="section-label">§ 277.</span>
        <span class="w">Sums</span>, <span class="gloss">some one, a certain one</span>, declined like <span class="w">blinds</span> (<span class="ref">§ 226</span>).
        <span class="w">Sums</span> … <span class="w">sums</span> (= <span class="lang">Gr.</span> <span class="phr">ὁ μέν … ὁ δέ</span>), <span class="gloss">the one … the other</span>;
        in this usage the particle <span class="w">uh</span> is generally added to the second member, and sometimes to the first also, as <span class="grm">nom. pl.</span> <span class="w">sumái(h)</span> … <span class="w">sumáih</span>, <span class="gloss">some … and others</span>.
      </p>
    

    
      <p>
        <span class="section-label">§ 278.</span>

        From <span class="w">ƕas</span>, who, manna, man, <span class="w">áins</span>, one, are formed with the enclitic particle <span class="w">hun</span> the three indefinite pronouns <span class="w">ƕashun</span>, <span class="w">mannahun</span>, <span class="w">áinshun</span>.

        They always occur along with the negative particle <span class="w">ni</span> in the meaning <span class="gloss">no one, no, none</span> (<span class="grm">neut.</span>), <span class="gloss">nothing</span>.

        Of the first only the <span class="grm">nom. sing. masc.</span> <span class="phr">ni ƕashun</span>, <span class="gloss">no one</span>, occurs.

        Of the second, which is naturally always <span class="grm">masc.</span>, we have <span class="grm">sing. nom.</span> <span class="phr">ni mannahun</span>, <span class="gloss">no one</span>, <span class="grm">acc.</span> <span class="phr">ni mannanhun</span>, <span class="grm">gen.</span> <span class="phr">ni manshun</span>, <span class="grm">dat.</span> <span class="phr">ni mannhun</span>.

        <span class="phr">Ni áinshun</span>, <span class="gloss">no one, no, none</span> (<span class="grm">neut.</span>), <span class="gloss">nothing</span>, is declined thus:—
      </p>

      <table>
        <tr> <td>Sing.</td>                                                                                </tr>
        <tr> <td></td>           <td><span class="grm">Masc.</span></td>            <td><span class="grm">Neut.</span></td>      <td><span class="grm">Fem.</span></td>         </tr>
        <tr> <td><span class="grm">Nom.</span></td> <td><span class="w">áinshun</span></td>          <td><span class="w">áinhun</span></td>     <td><span class="w">áinōhun</span></td>      </tr>
        <tr> <td><span class="grm">Acc.</span></td> <td>
<span class="w">áinnōhun</span> <span class="w">áinōhun</span>
</td> <td><span class="w">áinhun</span></td>	    <td><span class="w">áinōhun</span></td>      </tr>
        <tr> <td><span class="grm">Gen.</span></td> <td><span class="w">áinishun</span></td>         <td><span class="w">áinishun</span></td>   <td><span class="w">*áináizōshun</span></td> </tr>
        <tr> <td><span class="grm">Dat.</span></td> <td><span class="w">áinummēhun</span></td>       <td><span class="w">áinummēhun</span></td> <td><span class="w">áináihun</span></td>     </tr>
      </table>
      
      <span class="pb">
<span>132</span></span>

      <div class="note">
        
          
            <p>
              <span class="note-label">Note.—</span>
              1. The pronominal particle <span class="m">-hun</span> is related to <span class="lang">Skr.</span> <span class="w">ca</span>, <span class="lang">Gr.</span> <span class="w">τέ</span>, <span class="lang">Lat.</span> <span class="w">que</span>, <span class="gloss">and</span>, and was always used along with the negative <span class="w">ni</span>, <span class="abbr">cp.</span> <span class="lang">Skr.</span> <span class="phr">ná káš́ caná</span> (= <span class="w">ca</span> + <span class="grm">neg.</span>) = <span class="lang">Goth.</span> <span class="phr">ni ƕas-hun</span>, <span class="gloss">no one whatever, no one, none</span>, <span class="abbr">lit.</span> <span class="gloss">not who and not</span>.
            </p>
          
          
            <p>
              2. On the preservation of the long vowels when protected by <span class="m">-h</span>, <span class="m">-hun</span>, see <span class="ref">§ 89 and note</span>.
            </p>
          
          
            <p>
              3. <span class="grm">Acc. masc.</span> <span class="w">áinnōhun</span>, <span class="w">áinōhun</span> from older <span class="w">*áinanōhun</span>.
              It is difficult to account for the <span class="c">u</span> in <span class="w">áinummēhun</span>.
            </p>
          
        
      </div>

    

    
      <p>
        <span class="section-label">§ 279.</span>
        The simple interrogative <span class="w">ƕas</span>, <span class="w">ƕa</span> is often used indefinitely with the meaning <span class="gloss">anyone</span>, <span class="grm">neut.</span> <span class="gloss">anything</span>;
        also the numeral <span class="w">áins</span>, <span class="gloss">one, a certain one</span>.
      </p>
    
  
</main><aside><nav></nav></aside>
</body>
</html>
